【裁判字號】    97,國,1
【裁判日期】    970403
【裁判案由】    國家賠償
【裁判全文】
臺灣板橋地方法院民事判決                 97年度國字第1號
原      告  己○○○
訴訟代理人  范晉魁律師
被      告  臺北縣政府警察局
法定代理人  丙○○
訴訟代理人  丁○○
            乙○○
            戊○○
上列當事人間請求國家賠償事件，經本院於民國97年3月20日言
詞辯論終結，判決如下：
    主  文
原告之訴駁回。
訴訟費用由原告負擔。
    事實及理由
一、原告主張：
  １台北縣政府警察局中和分局南勢派出所警員林瑞添，於民國
    95年3 月17日下午1 時，對原告之子劉大虎臨檢時，在劉大
    虎並未拒捕或逃脫之情況下，竟違反警械使用條例之規定，
    連續兩次以近距離對劉大虎開槍，子彈貫穿劉大虎之右大腿
    及胸腹，引起血胸及腹血，併呼吸衰竭而死亡。按「本法所
    稱公務員者，謂依法令從事於公務之人員。公務員於執行職
    務行使公權力時，因故意或過失不法侵害人民自由或權利者
    ，國家應負損害賠償責任。公務員怠於執行職務，致人民自
    由或權利遭受損害者亦同」、「警察人員使用槍械時，如非
    急迫狀態，應注意勿傷及其人致命之部位」、「警察人員應
    基於急迫需要，合理使用槍械，不得逾越必要程度」，國家
    賠償法第2 條第1 、第2 項、警械使用條例第8 條及第6 條
    分別訂有明文。林瑞添為被告所轄之員警，明知警械使用條
    例所規定之用槍時機及用槍部位，不得逾越必要程度，更應
    注意勿傷及其人致命之部位，詎林瑞添仍罔顧警械使用條例
    之相關規定，在劉大虎之前後已有兩車夾擊無法逃離現場之
    際，林瑞添猶以近距離朝劉大虎之右大腿及胸腹部位開槍，
    致劉大虎死亡，足證林瑞添係故意違反警械使用條例，致劉
    大虎死亡。即便林瑞添之行為非出自故意，亦顯有過失，蓋
    案發當天劉大虎無逃逸之可能，即無緊急狀況，縱然林瑞添
    係於事態緊急之情形下對劉大虎開槍，林瑞添亦應注意劉大
    虎之人身安全，朝車門射擊，不應朝劉大虎之胸部開槍。詎
    林瑞添在應注意、能注意劉大虎之生命安危之情形下，仍疏
    未注意劉大虎生命之安危，朝劉大虎之胸部開槍，致劉大虎
    死亡，林瑞添之行為顯有過失，被告應依國家賠償法第2 條
    第2 項之規定，賠償原告之損失。原告所受財產上損害，包
    含醫藥費、喪葬費在內，共計新台幣（下同）62093 元。劉
    大虎每月給付原告1 萬元扶養費用，原告尚有24年之餘命，
    爰依霍夫曼係數表計算，劉大虎應給付原告之扶養費用為
    0000000 元，為此請求被告賠償。又劉大虎為原告唯一之依
    靠，原告逢此鉅變，每日只得以淚洗面，憂傷之情溢於言表
    ，更無力處理日常事務，不知何年何月始能走出此陰霾，原
    告請求被告賠償慰撫金100 萬元。原告已向被告請求國家賠
    償，但被告拒絕賠償，為此提起本件訴訟。並聲明：被告應
    給付原告0000000 元，及自民國95年3 月18日起至清償日止
    ，按年利率百分之五計算之利息。
  ２緝捕劉大虎之警員已以警車前後包夾劉大虎之車子，劉大虎
    前後衝撞只能撞到警車，並不會造成對員警生命之危害。再
    議駁回處分書雖稱：「…劉大虎未停止車內搜尋物品動作，
    為防止其可能持槍械抵抗，恐危害在場員警及自身生命、身
    體等安全，再從車外朝劉大虎之腿部射擊一發」，惟查，劉
    大虎非但未曾持武器抵抗，事後亦未在劉大虎車內搜出任何
    槍械武器，即便劉大虎拿出槍械抵抗，惟警員早以手槍瞄準
    劉大虎，亦得立即射擊，阻止危害，豈須在劉大虎未曾持械
    、未曾造成危害之情形下，直接對劉大虎射擊。甲○○證述
    ：「…這時候林瑞添對空鳴槍，當時我人還倒在地上…在我
    從跌倒處起立跑到劉大虎車子駕駛座車窗旁的途中，林瑞添
    朝車窗開第一槍」等語，又甲○○證稱其原本站立位置距離
    劉大虎車頭約１至1.5 公尺，再者，車頭距駕駛座車窗之距
    離不超過2 公尺，亦即自甲○○起身到3 至3.5 公尺外之數
    秒間，劉大虎已遭射殺。由上述可知，即便劉大虎當時已聽
    到警員對空鳴槍而欲停止倒車，林瑞添亦未曾給劉大虎足夠
    之時間反應，即朝劉大虎射擊，其用槍亦有過當。依據內政
    部警政署刑事警察局96年4 月13日刑鑑字第0960045108號函
    可知，林瑞添所持之警用槍枝，朝車門射擊，可射穿同款車
    門，又一般人坐於車內時，車窗以上皆為頭、胸、腹等人體
    要害，車窗以下始為腿部等非要害處，警員若只為阻止劉大
    虎衝撞，則警員應選擇朝車窗以下射擊，以避免危害劉大虎
    之生命。然林瑞添卻選擇朝車窗以上射擊，自已違反警械使
    用條例第8 條「警察人員使用槍械時…應注意勿傷及其人致
    命之部位」之規定，而有過失，自不待言。從鑑定報告中指
    出，第一發子彈自左側第8 、9 肋間進入體內，止於右肋下
    緣，而人體共有12對肋骨，該發子彈自第8 、9 肋間進入，
    而止於12肋下緣，可知警員射擊時角度近乎水平。縱然當時
    情形真係危急，致林瑞添須對車窗開槍，始得避免危害警員
    ，則林瑞添亦應注意射擊角度，在僅需對劉大虎身體下部開
    槍，即可阻止劉大虎之情形下，林瑞添仍選擇近乎水平射擊
    ，致劉大虎身亡，林瑞添恐難稱其無過失。
二、被告則以：
  １依國家賠償法第10條第1 項之規定，依國家賠償法請求賠償
    時，應先以書面向賠償義務機關請求，本件原告起訴前僅以
    非常簡略之請求書向被告所屬中和分局請求，申請書中並未
    敘明是申請國家賠償，亦無法由內容得知，其格式更違反國
    家賠償法施行細則之規定（國家賠償法施行細則第17條參照
    ），證據與內容付之闕如，致被告所屬之中和分局依一般陳
    情公文辦理，而未函轉被告機關依國家賠償程序審議，原告
    之起訴自不合法。
  ２本轄中和分局林瑞添等5 名員警於95年3 月17日上午，在中
    和市○○街36巷口逮捕持有安非他命之孫文彬，經孫文彬供
    出其毒品係向劉大虎購得，為逮捕劉大虎，由孫文彬向劉大
    虎佯稱欲購買毒品，並約定於當日下午1 時許，於景新街
    336 號前交易，林瑞添與甲○○、梁景森、李俊賢與張家隆
    等5 名員警分乘P7-3155 號及Y9-0323 號二部自小客車前往
    逮捕，孫文彬則搭乘甲○○所駕車輛，抵達現場後，經孫文
    彬指認駕駛車號6098-M S者為劉大虎，當時劉大虎已將小客
    車暫停於路旁，駕駛P7-3155 號車之甲○○立即斜插堵住
    6098 -MS號車前方，Y9-0323 號車則堵住6098-MS 號車後方
    ，之後員警下車，甲○○站立於6098-MS 號車前方，林瑞添
    立於6098-MS 號車駕駛座旁，梁景森、李俊賢與張家隆三人
    站於6098-MS 號車後方警戒，林瑞添與甲○○並出示警察人
    員識別證，要求劉大虎下車受檢，惟劉大虎拒絕受檢，即駕
    車前後衝撞P7-3155 號及Y9-0323 號二部車意圖脫逃，致
    P7-3155 號車右後方遭撞毀，Y9-0323 號車前保險桿亦遭撞
    壞，站立於劉大虎車前方之甲○○為閃避衝撞跌坐地上，站
    於後方之李俊賢亦向旁閃躲，這時林瑞添為防止同仁身體生
    命受害，且為維護自身之安全，遂對空鳴槍警告，但劉大虎
    仍無停車之跡象，在情況緊急情形下，林瑞添隔著車窗朝劉
    大虎之大腿射擊一槍，詎劉大虎仍繼續倒車，此際甲○○起
    身跑到車窗旁，將車窗踹破，林瑞添發現劉大虎右手往後摸
    東西，為防止其找槍，林瑞添再朝劉大虎之腿部射擊一槍，
    後將中彈之劉大虎抬下車送醫急救不治身亡。本件經臺灣板
    橋地方法院檢察署96年度偵字第16933 號偵查事件調查認定
    ，當時劉大虎與警方之圍捕車輛並未緊貼碰觸，劉大虎能前
    後駕車衝撞，員警甲○○為閃躲而跌倒，其他員警亦向旁閃
    避，員警林瑞添站在劉大虎所駕車輛旁，若不使用槍枝，自
    不足以制止劉大虎之衝撞行為及防衛警員之生命安全，情急
    之下，先對空鳴槍一發，不見嚇阻效果，再以朝向下方之傾
    斜角度朝車內駕駛座之劉大虎射擊一發，因劉大虎車輛持續
    前後衝撞，致誤中劉大虎胸部，林瑞添按警械使用條例之規
    定，於生命、身體遭受危害時，依法使用警械，係依法令之
    行為，且無逾越必要程度，並已朝劉大虎之非致命部位射擊
    ，因劉大虎仍開車前後衝撞，致傷及劉大虎之胸腹，林瑞添
    已盡相當注意義務，無不法或過失可言，原告空言指責林瑞
    添使用槍械有故意過失，顯屬無稽，被告自不負損害賠償責
    任。並聲明：原告之訴駁回。
三、按依本法請求損害賠償時，應先以書面向賠償義務機關請求
    之；賠償義務機關拒絕賠償，請求權人得提起損害賠償之訴
    ，國家賠償法第10條第1 項、第11條第1 項前段定有明文。
    本件原告於96年11月14日向台北縣政府警察局中和分局提出
    求償申請書，已載明請求權人、賠償義務機關、請求賠償之
    事實及意旨，有求償申請書乙紙附卷可稽（見本院卷第37頁
    ），堪以認定原告已踐行書面請求國家賠償程序，台北縣政
    府警察局中和分局於96年12月3 日以北縣警中偵字第096005
    7730號書函拒絕賠償，原告提起本件國家賠償之訴，於法並
    無不合。
四、按警察人員執行職務時，遇有依法應逮捕之人拒捕、脫逃，
    或遇有警察人員之生命、身體遭受強暴或脅迫，或有事實足
    認為有受危害之虞，得使用槍械；另警察人員應基於急迫需
    要，合理使用槍械，不得逾越必要程度；警察人員使用警械
    時，如非情況急迫，應注意勿傷及其人致命之部位，警械使
    用條例第4 條第1 項第3 款、第5 款及第6 條、第9 條分別
    定有明文。次按警察人員依警械使用條例使用警械之行為，
    為依法令之行為；而公務員依法令行使公權力，即無國家賠
    償法第2 條第2 款規定之適用。本件原告主張：被告所轄中
    和分局南勢派出所警員林瑞添，於民國95年3 月17日下午1
    時，對原告之子劉大虎臨檢時，在劉大虎並未拒捕或逃脫之
    情況下，竟違反警械使用條例之規定，連續兩次以近距離對
    劉大虎開槍，子彈貫穿劉大虎之右大腿及胸腹，引起血胸及
    腹血，併呼吸衰竭而死亡，因認警員林瑞添係故意違反警械
    使用條例，致劉大虎死亡。即便林瑞添之行為非出自故意，
    林瑞添亦應注意劉大虎之人身安全，朝車門射擊，不應朝劉
    大虎之胸部開槍，詎林瑞添在應注意、能注意劉大虎之生命
    安危之情形下，仍疏未注意劉大虎生命之安危，朝劉大虎之
    胸部開槍，致劉大虎死亡，林瑞添行為顯有過失，被告應依
    國家賠償法第2 條第2 項之規定，賠償原告之損失等語。是
    本件爭點為：劉大虎是否有危急警員生命之行為？林瑞添使
    用槍械，是否合理，未逾越必要程度？
  １經查：台北縣政府警察局中和分局林瑞添等5 名員警於95年
    3 月17日上午，在中和市○○街36巷口逮捕持有安非他命之
    孫文彬，經孫文彬供出其毒品係向劉大虎購得，為逮捕劉大
    虎，由孫文彬向劉大虎佯稱欲購買毒品，並約定於當日下午
    1 時許，於景新街336 號前交易，林瑞添與甲○○、梁景森
    、李俊賢與張家隆等5 名員警分乘P7-3155 號及Y9-0323 號
    二部自小客車前往逮捕，孫文彬則搭乘甲○○所駕車輛，抵
    達現場後，經孫文彬指認駕駛車號6098 -MS者為劉大虎，當
    時劉大虎已將小客車暫停於路旁，駕駛P7-3155 號車之員警
    甲○○立即斜插堵住6098-MS 號車前方，Y9-0323 號車則堵
    住6098-MS 號車後方，之後員警下車，甲○○立於6098-MS
    號車前方，林瑞添立於6098-MS 號車駕駛座旁，梁景森、李
    俊賢與張家隆三人則站於6098-MS 號車後方警戒，林瑞添與
    甲○○並出示警察人員識別證，要求劉大虎下車受檢，惟劉
    大虎拒絕受檢，即駕車前後衝撞P7-3155 號及Y9-0323 號二
    部車意圖脫逃，致P7-3155 號車右後方遭撞擊，Y9-0323 號
    車前保險桿遭撞擊，站立於劉大虎車前方之甲○○為閃避衝
    撞跌坐地上，站於後方之李俊賢亦向旁閃躲，這時林瑞添對
    空鳴槍警告，但劉大虎仍無停車之跡象，林瑞添隔著車窗向
    下朝劉大虎射擊一槍，詎劉大虎仍繼續倒車，此際甲○○起
    身跑到車窗旁，將車窗踹破，林瑞添發現劉大虎右手往後摸
    東西，為防止其找槍，林瑞添再朝劉大虎之腿部射擊一槍，
    後將中彈之劉大虎抬下車送醫急救不治身亡等情，業據證人
    孫文彬於95年3 月17日內勤訊問供述在卷，孫文彬證稱：我
    們開二台車，前後包抄，我坐的車斜插在劉的車的左前方，
    還有一台白色的車在劉的後面，警員的車都沒有碰到劉的車
    ，因為我坐在右後方乘客座，警員就全部下車，我沒有回頭
    看，警員下車沒多久，我就發現車子被撞，我感覺到撞到很
    大力，接著我就聽到警員大聲喊說「警察、下車」，然後我
    發現車子又被撞，接著我就聽到三聲槍聲。（問：槍聲有無
    連續？）沒有，都間隔一段時間。（問：車子共被撞幾次？
    ）2 、3 次。（問：警方開槍是在大喊警察後才開槍嗎？）
    是。（問：警方表明身分後，劉大虎有無再開車衝撞？）有
    ，劉有試著要把我坐的那台車推開，但推不開等語（附於95
    度相字第404 號相驗卷第54、55頁）。從證人孫文彬之證述
    ，可知劉大虎在警員前後包抄車輛甫下車時，就有大力衝撞
    警車之行為，之後警員喝令劉大虎下車，劉大虎又再次衝撞
    ，可見劉大虎得知警察逮捕，企圖以撞開前後包抄車輛之方
    式逃逸。次查，對員警甲○○所駕車號P7-3155 號自用小客
    車、員警梁景森所駕車號Y9-0323 號自用小客車及死者劉大
    虎所駕車號6098-MS 號自用小客車進行鑑驗結果，其相撞高
    度相符，其中劉大虎所駕車號6098-MS 號車輛，分別在其車
    左前側處留有新創刮擦裂痕之痕跡、左後側處留有刮擦凹陷
    情形，另甲○○所駕車號P7-3155 號車輛之右後側處，留有
    新創刮擦痕跡，梁景森所駕車號Y9-0323 號車輛之前保險桿
    處，亦留有新創刮擦痕跡；又甲○○所駕車輛右後車門油漆
    片與劉大虎所駕車輛前保險桿油漆片，兩者油漆片之透明層
    加黑色層加灰白色層成分相似（均檢出丙烯酸類、三聚氰胺
    、聚酯、胺基甲酸酯、樹脂、填充劑滑石、無機顏料二氧化
    鈦等成分），認有車輛碰撞之事實等情，業經內政部警政署
    刑事警察局鑑識人員進行現場重建，製有鑑驗報告附於前揭
    相驗卷第118 頁可稽，亦足徵劉大虎當時確有前後衝撞員警
    車輛之情事。警員林瑞添於偵查時亦供稱：我人在駕駛座的
    左方，大概是兩三步的距離，在衝撞時彈跳力很大，車子會
    往我的方向橫移，我開始是對空鳴槍，嫌犯仍繼續將車子往
    後倒車衝撞，再往前衝，造成我另一名同事甲○○嚇到跌倒
    在地上，當時為了制止他繼續衝撞，我朝他腳部開槍，避免
    他繼續衝撞（見95年度偵字第16933 號卷第30頁）及證人甲
    ○○證稱：「我是跟林瑞添一組，因為當天凌晨我們先查獲
    了一個毒犯，他有供出上游劉大虎，我們就請求支援，我就
    開了車號P7-3155 號的黑色轎車到現場，... 到了現場後，
    該毒犯說路邊停的黑色轎車就是劉大虎開的車，我就把車斜
    停在劉大虎車的左前方，另一台停在正後方，... 我就下車
    到嫌犯的車前，當時我沒有帶槍出去，林瑞添站在嫌犯車的
    左側，我的印象中，其他三人是站在嫌犯車的後方。... 我
    跟林瑞添都有出示服務證，並且有告知嫌犯請他下車，嫌犯
    立刻踩油門衝過來，為了閃避車子我往後退，有跌倒，我跌
    倒時，我有看到林瑞添對空開了一槍，嫌犯開車往後撞，又
    好像要往前衝，當時我人還在地上沒有爬起來，林瑞添看到
    我可能無法閃避會有危險，就朝車內開了一槍。... 當時車
    子在往後退，我就趕快爬起來把駕駛座的玻璃踹破，看到嫌
    犯的腳還放在油門的地方並且右手伸到身後不知道是要找東
    西還是做什麼，我有覺得是不是嫌犯是在找攻擊性武器，林
    瑞添同時也開了一槍。... 我知道嫌犯是通緝犯並且有槍砲
    前科，當我看到嫌犯把手伸到後面去時，我也會覺得有危險
    的存在，而且嫌犯一直開車衝撞」等語（見前揭相驗卷第90
    、91頁），從林瑞添供稱：我人在駕駛座的左方，大概是兩
    三步的距離，在衝撞時彈跳力很大，車子會往我的方向橫移
    ，我開始是對空鳴槍，嫌犯仍繼續將車子往後倒車衝撞，再
    往前衝，造成我另一名同事甲○○嚇到跌倒在地上等語，及
    甲○○證稱：嫌犯立刻踩油門衝過來，為了閃避車子我往後
    退，有跌倒，我跌倒時，我有看到林瑞添對空開了一槍，嫌
    犯開車往後撞，又好像要往前衝，當時我人還在地上沒有爬
    起來，林瑞添看到我可能無法閃避會有危險，就朝車內開了
    一槍等語，可知劉大虎駕車前後衝撞，確有危急當時站在劉
    大虎車子左側之林瑞添及車子前方之甲○○之生命安全，原
    告雖主張：緝捕劉大虎之警員已以車輛前後包夾劉大虎之車
    子，劉大虎前後衝撞只能撞到警車，並不會造成對員警生命
    之危害云云，惟查依據證人孫文彬之證詞，可知前後包抄之
    警車並非緊挨劉大虎之車輛停放，所以能讓劉大虎有前後衝
    撞之空間，而甲○○於本院審理時亦證稱：伊當時所站之位
    置在劉大虎車前右方距離車頭約1 至1.5 公尺處，當時車子
    尚未往前衝等語（見本院卷第63頁），從甲○○所駕車號
    P7-3155 號車輛之右後側處，及梁景森所駕車號Y9-0323 號
    車輛之前保險桿處，均有被撞損之痕跡，以此力道，如果車
    子撞到身體，當然會發生受傷之結果，且車子前後撞擊力量
    很大，會彈跳及橫移，業據證人孫文彬、林瑞添供述在卷，
    而當時林瑞添站在劉大虎車旁兩、三步，甲○○則站在劉大
    虎車前右方1 至1.5 公尺處，及甲○○因劉大虎往前衝而被
    嚇到跌坐在地上等情觀之，如果不制止劉大虎繼續衝撞之行
    為，而讓車子繼續彈跳及橫移，當然會危急林瑞添、甲○○
    之生命安全。
  ２次查，林瑞添於執行本件逮捕行動前，向南勢派出所領用1
    枝制式手槍（美國SMITH & WESSON廠5904型口徑9mm 制式半
    自動手槍）及24發警用子彈（2 個彈匣，每個彈匣裝有12發
    子彈，均係口徑9mm 制式子彈），有該派出所員警出入及領
    用槍彈無線電登記簿附於前揭偵查卷足憑。而本件事發後在
    現場拾獲警用子彈彈殼3 顆，認均係已擊發之口徑9mm 制式
    彈殼，經與林瑞添所用之警槍試射彈殼比對結果，其彈底特
    徵紋痕均相吻合，認均係該手槍所擊發；另警用子彈彈頭2
    顆，其中1 顆係從死者劉大虎身上所採得（已變形），另1
    顆係於劉大虎所駕車號6098-MS 號自用小客車右前座椅下方
    處所採得，認均係已擊發口徑9mm 制式全包衣彈頭，其上均
    具5條 右旋來復線，經與林瑞添所用之警槍試射彈頭比對結
    果，其來復線上之特徵紋痕均相吻合，認係均由送鑑手槍所
    擊發等情，有前揭鑑驗報告可參，堪認林瑞添前後共射擊三
    發子彈屬實。復對死者劉大虎進行解剖鑑定，認定劉大虎似
    坐於自用小客車以坐姿之姿勢遭到兩次槍擊，其中一發子彈
    入口由左側胸第8 、9 肋間進入體內，穿過左下葉，續穿過
    橫膈左側進入腹腔，傷及脾臟及穿過肝臟、胃臟與貫穿右腎
    ，子彈穿抵右肋下緣右後方止於皮下組織，此發射擊造成劉
    大虎胸部、肺臟貫穿傷，並進入腹部貫穿肝臟、胃臟、脾臟
    、左腎上方，引起雙側血胸、腹血，最後因呼吸衰竭及出血
    性休克而死亡。至另一發子彈入口為足後側面向前5 公分處
    ，由右大腿後側之內側離足底63公分，向右大腿後側離後面
    向前2 公分之外後側，離足底67公分處，由內下稍向外上方
    貫穿右大腿，該發並非致命傷等情，有法務部法醫研究所（
    95）醫鑑字第0581號鑑定書附卷可參。槍擊之順序經由彈孔
    位置及彈道重建後，認定第一槍之彈道係由上往下、由前往
    後、由左往右（垂直面夾角為35度、水平面夾角為95度）射
    入車內，並射入劉大虎左胸，停留於體內未射出，第二槍之
    彈道係由上往下、由前往後、由左往右（垂直面夾角為30度
    、水平面夾角為105 度）射入車內，貫穿劉大虎右大腿後，
    再射入手煞車下方，最後停於右側座椅下方處，並於此處採
    獲警用子彈彈頭1 顆等情，亦有上揭現場重建及鑑驗報告可
    佐。依據前述林瑞添射擊車內之二發子彈彈道走向，林瑞添
    係從車外由上往下射入車內，且從其前後二發子彈射入車內
    與垂直面夾角為35度與30度，可知林瑞添當時槍口係朝駕駛
    座下方射擊，已盡量避免朝劉大虎身體重要部位射擊，又從
    車窗跩破後，林瑞添可以清楚瞄準劉大虎，仍係朝劉大虎之
    腳部進行射擊，益足認林瑞添所辯：伊係要朝劉大虎腳部射
    擊等語屬實。是原告指稱：林瑞添係故意違反警械使用條例
    ，致劉大虎死亡云云，自不足採。原告雖又稱：林瑞添雖非
    故意，亦應注意劉大虎之人身安全，朝車門射擊，不應朝劉
    大虎之胸部開槍，詎林瑞添在應注意、能注意劉大虎之生命
    安危之情形下，仍疏未注意劉大虎生命之安危，朝劉大虎之
    胸部開槍，致劉大虎死亡，林瑞添行為顯有過失云云，惟查
    當時林瑞添係站在劉大虎駕駛座車門旁僅有二、三步距離，
    若朝車門射擊，子彈彈射，恐有傷及自己之疑慮，在此情況
    危急之時，林瑞添朝車窗下方射擊，自不能認為其有過失。
    林瑞添在劉大虎危急警員生命安全之情形下，已先對空鳴槍
    一發制止，並未見劉大虎停車，劉大虎反而向前衝撞，為免
    前方已倒地未及起身之員警甲○○遭受危害，林瑞添繼續使
    用槍械朝車窗下方射擊，欲阻止劉大虎繼續開車往前衝撞，
    衡情自屬基於急迫需要，而合理使用槍械，至隨後員警甲○
    ○上前用腳踹破駕駛座車窗後，林瑞添見劉大虎並未停止動
    作就範，反而在車內有搜尋物品動作，為了防止劉大虎拿槍
    抵抗，危害在場員警及自身生命安全，林瑞添再從車外朝劉
    大虎之腿部射擊一發，自屬情況急迫而合理使用槍械無訛。
    林瑞添依法令行使公權力，並非不法，本件自無國家賠償法
    第2 條第2 款之規定之適用。
五、綜上，原告依國家賠償法第2 條第2 款之規定，請求被告給
    付0000000 元，及自民國95年3 月18日起至清償日止，按年
    利率百分之五計算之利息，為無理由，應予駁回。
六、結論：原告之訴為無理由，依民事訴訟法第78條，判決如主
    文。
中    華    民    國    97    年    4     月     3    日
                  民事第三庭法  官  陳映如
以上正本係照原本作成
如對本判決上訴，須於判決送達後20日內向本院提出上訴狀
中    華    民    國    97    年    4     月    3    日
                            書記官  李錦輝


司法院資訊處製作；財團法人民間司法改革基金會備份。
